【裁判字號】    97,毒抗,168
【裁判日期】    970424
【裁判案由】    毒品危害防制條例
【裁判全文】
臺灣高等法院刑事裁定                 97年度毒抗字第168號
  抗  告  人
  即  被  告  甲○○
上列抗告人因違反毒品危害防制條例案件，不服臺灣臺北地方法
院，中華民國97年3月25日所為送觀察勒戒之裁定（97年度毒聲
字第246號），提起抗告，本院裁定如下：
    主  文
抗告駁回。
    理  由
一、本件抗告意旨略以：抗告人雖因施用毒品為警查獲，惟抗告
    人前因施用毒品案件，經送屏東戒治所施以戒治，迄民國（
    下同）92年4月9日始執行完畢，迄今未滿五年，原裁定所為
    令抗告人入勒戒處所施以戒治，似與毒品危害防治條例第20
    條規定有違，而抗告人家中尚有母親及祖母亟待照料，懇請
    鈞院得就抗告人本次所犯施用毒品犯行，易處罰金，為此提
    起抗告，請求撤銷原裁定云云。
二、按犯毒品危害防制條例第10條之罪，檢察官應聲請法院裁定
    ，令被告入勒戒處所觀察、勒戒，其期間不得逾二月，同條
    例第20條第1項定有明文。查抗告人甲○○於97年2月16日14
    時30分許，在高雄縣美濃車站廁所內施用毒品安非他命一次
    ，嗣經警於97年2月17日上午9時15分許為警查獲，並經警採
    集尿液檢體送請台灣尖端先進生技醫藥股份有限公司以酵素
    免疫分析法（EIA）為初步檢驗，繼之以氣相層析質譜儀分
    析法（GC/MS）為確認檢驗結果，確呈安非他命類（安非他
    命、甲基安非他命）陽性反應，有該公司出具之濫用藥物檢
    驗報告乙份在卷可參，而查安非他命經施用進入人體後，經
    人體代謝作用，約70%於24小時內自尿中排出，約90%於96小
    時內自尿中排出，最長可能不會超過4日，此有行政院衛生
    署藥物食品檢驗局81年2月8日81藥檢壹字第001156號函文可
    資佐證，且查以氣相層析質譜儀之方法作藥物及其代謝產物
    之定性及定量分析檢驗者，幾乎不會有偽陽性反應產生，亦
    即如尿液中未含有煙毒之反應者，即不可能產生因藥物所引
    起之偽陽性反應，此被告亦供承有於上開時地施用毒品安非
    他命之犯行，而被告並於上開時地經警當場查扣毒品安非他
    命一包（毛重0.32公克，淨重0.12公克，此有臺北市政府警
    察局保安大隊查獲涉嫌毒品危害防制條例毒品初步鑑定報告
    單在卷可證）及安非他命吸食器一組等物扣案可資佐證，足
    認被告確有於上開時地施用第二級毒品安非他命之犯行。
三、查於92年7月9日修正公布，93年1月9日起施行之毒品危害防
    制條例第20條、第23條，依施用第一、二級毒品者，所為係
    「初犯」、「5年內再犯」或「5年後再犯」，異其刑事處遇
    程序，規定「初犯」者，經觀察、勒戒或強制戒治後，應為
    不起訴處分或不付審理之裁定，亦即以觀察、勒戒或強制戒
    治之保安處分代替刑事訴追；經觀察、勒戒或強制戒治執行
    完畢釋放後「5年內再犯」者，依法追訴或裁定交付審理；
    至於經觀察、勒戒或強制戒治執行完畢釋放後 「5年後再犯
    」者，亦適用「初犯」以保安處分代替刑事訴追之程序。其
    立法理由謂因施用第一級或第二級毒品者具「病患性犯人」
    之特質，故對「初犯」者，送觀察、勒戒，戒除其身癮，或
    進一步施以強制戒治，戒除其心癮；經觀察、勒戒或強制戒
    治執行完畢釋放後 「5年後再犯」者，因前所實施之觀察、
    勒戒或強制戒治已收 5年之遮斷效果，足以遮斷其施用毒品
    之毒癮，故仍適用「初犯」以保安處分代替刑事訴追之程序
    。至經觀察、勒戒或強制戒治執行完畢釋放後 「5年內再犯
    」者，因其再犯率甚高，原實施之觀察、勒戒或強制戒治既
    已無法收其實效，爰依法追訴或裁定交付審理。故施用第一
    、二級毒品者，除曾經觀察、勒戒或強制戒治執行完畢後 5
    年內再犯之情形外，均仍得適用以保安處分代替刑事訴追程
    序之規定，並不限於初犯施用毒品者。則初犯施用毒品罪後
    ，於5年內第2次再犯或三犯者，因時值毒品危害防制條例修
    正前，經依修正前舊法追訴處罰同時並施以強制戒治，嗣於
    該條例修正公布並施行後，始第3次（或第3次以上）再犯，
    且其行為時距第 2次再犯而經觀察、勒戒或強制戒治執行完
    畢釋放時之間隔已滿5年者，依其第2次再犯經保安處分執行
    完畢釋放後 5年內未曾再犯之情形以觀，核與初犯經保安處
    分執行完畢釋放後 「5年內再犯」者，其再犯率高，原實施
    之觀察、勒戒及強制戒治已無法收其實效之情形則迥不相侔
    ，而與「5年後再犯」者，已收5年遮斷效之情形相同；本於
    上開對具治療成效之病患性毒品犯，期能藉由強制治療之保
    安處分戒除其身、心癮之立法本旨，自應認與 5年後再犯之
    情形相同，仍適用以保安處分代替刑事訴追之規定（參照最
    高法院97年度臺非字第86號、34號判決、96年度台非字第20
    1號判決意旨）。查本件被告前於 88年間因施用毒品案件，
    經臺灣高雄地方法院裁定令入勒戒處所施以觀察、勒戒後，
    認有繼續施用毒品之傾向，再經臺灣高雄地方法院以88年度
    毒聲字第5124號裁定令入戒治處所施以強制戒治，嗣因戒治
    成效良好而經臺灣高雄地方法院裁定停止戒治，於88年12月
    14日停止戒治釋放出所，所餘期間併付保護管束，惟因保護
    管束期間有違反保護管束情節重大之情形，經臺灣高雄地方
    法院以89年度毒聲字第2178號裁定撤銷停止戒治，令入戒治
    處所施以強制戒治，迄至90年 2月15日執行完畢釋放出所；
    又於91年再次因施用毒品案件，經臺灣高雄地方法院檢察署
    檢察官聲請強制戒治獲准並聲請簡易判決處刑，被告旋於91
    年2月15日入戒治所施以強制戒治，至91年10月9日方停止戒
    治釋放出所（接續執行徒刑），所餘期間併付保護管束，嗣
    因92年 2月14日保護管束期滿未經撤銷而視為執行完畢，而
    其所涉刑罰部分則經臺灣高雄地方法院以91年度旗檢字第38
    號判處有期徒刑6月確定，迄至92年 4月8日執行完畢翌日出
    監等情，此有卷附本院被告前案紀錄表乙份可稽。本次被告
    施用第二級毒品時間係在97年2月16日 14時30分許，距其上
    揭因施用毒品經「強制戒治」執行完畢之 92年2月14日，顯
    已逾 5年以上，期間未有再犯施用毒品之行為，足見被告以
    前實施之強制戒治處分已生遮斷之效，揆諸上開說明，被告
    此次所為施用第二級毒品犯行應屬 5年後再犯之情形，自應
    重行觀察勒戒。原審法院因而依檢察官之聲請，裁定將被告
    送勒戒處所觀察、勒戒，經核並無不合，抗告人執上揭抗告
    意旨指摘原審裁定不當，尚難認有理由，應予駁回。
四、據上論斷，應依刑事訴訟法第412條，裁定如主文。
中    華    民    國    97    年    4     月    24    日
                  刑事第五庭    審判長法  官  吳  敦
                                      法  官  陳春秋
                                      法  官  張傳栗
以上正本證明與原本無異。
不得再抗告。
                                      書記官  李佩真
中    華    民    國    97    年    4     月    29    日


司法院資訊處製作；財團法人民間司法改革基金會備份。
